【裁判字號】    90,上訴,1839
【裁判日期】    900727
【裁判案由】    偽造文書等
【裁判全文】
臺灣高等法院刑事判決                            九十年度上訴字第一八三九號
    上  訴  人  臺灣士林地方法院檢察署檢察官
    被      告  乙  ○
右上訴人因被告偽造文書等案件，不服臺灣士林地方法院八十九年度訴字第四七０號
，中華民國九十年四月十一日第一審判決（起訴案號：臺灣士林地方法院檢察署八十
九年度偵字第七六八八號，移送併辦案號：八十九年度偵字第九一００號）提起上訴
，本院判決如左：
    主  文
原判決撤銷。
乙○連續行使偽造私文書，足以生損害於他人，處有期徒刑拾月。
如附表二所示偽造之「丙○○」、「Minge」署押，均沒收。
   事  實
一、乙○於民國（下同）八十七年十月間，因代與其有妯娌關係之丙○○辦理信用卡
    申請事誼而持有丙○○之身分證、台中私立明德補校教師證、台中市第四信用合
    作社存摺、各類所得扣繳暨免扣繳憑單影本等資料，之後丙○○表示不欲辦理，
    詎乙○竟意圖為自己不法之所有，基於偽造私文書及詐欺之概括犯意，在其工作
    地點即位於台北市○○區○○路「大葉高島屋」百貨公司內，未經丙○○之同意
    ，連續於八十七年十一月上旬某日，在「美國銀行VISA/Master Card卡申請表格
    」內申請金卡欄、同意金卡轉換為申請Shop & Dine 卡欄、主卡申請人簽名欄，
    分別偽造「丙○○」之署押各一枚（全部共計三枚），以偽造丙○○名義之「美
    國銀行VISA/Master Card卡申請表格」私文書一紙；於同年十一月十八日在「渣
    打Smart 卡申請表格」內正卡申請人欄、同意金卡轉換為申請普通卡欄分別偽造
    「丙○○」之署押各一枚（全部共計二枚），以偽造丙○○名義之「渣打Smart
    卡申請表格」私文書一紙；於同年十一月二十四日在「聯邦銀行德安生活百貨信
    用卡申請書」內正卡申請人欄、同意金卡轉換為申請普通卡欄分別偽造「丙○○
    」之署押各一枚（全部共計二枚），以偽造丙○○名義之「聯邦銀行德安生活百
    貨信用卡申請書」私文書一紙；並旋即連續提出行使，分別寄交美商美國商業銀
    行國家信託儲蓄股份有限公司（下稱美國銀行，後由荷蘭銀行合併）、英商渣打
    銀行股份有限公司（下稱渣打銀行）、聯邦商業銀行股份有限公司（下稱聯邦銀
    行），致美國銀行、渣打銀行、聯邦銀行陷於錯誤，以為係丙○○本人申請，而
    分別核發美國銀行0000000000000000號Master Card 金卡、渣
    打銀行0000000000000000號信用卡、聯邦銀行0000000
    000000000號信用卡，足以生損害於丙○○及上開各銀行。乙○取得上
    述信用卡後，並承上開偽造私文書及詐欺之概括犯意，連續在臺北市，於上開信
    用卡背面之簽名欄，分別偽造丙○○簽名「Minge 」之署押，以偽造丙○○名義
    之不實信用卡私文書各一張（共三張），再自八十七年十一月十七日起至八十八
    年一月間某日止，連續持前述信用卡至台北市內湖區○○○○路一帶等各該銀行
    之特約商店，佯稱「丙○○」本人而行使，向各該特約商店刷卡購物或消費（各
    次購物消費之日期、消費商店、消費金額均詳如附表一所示），於每次刷卡消費
    時，均以複寫方式同時在簽帳單顧客存根聯、特約商店存根聯上（一式二聯）持
    卡人簽名欄偽造丙○○簽名「Minge」之署押各一枚 ，以偽造不實之丙○○名義
    簽帳單私文書各一紙後，再持交予各該特約商店行使，佯以表示同意依據信用卡
    持卡人合約條件履行，使如附表一所示之各該特約商店誤以為其即為丙○○本人
    ，陷於錯誤而同意其簽帳購物或餐飲等消費，均足以生損害於丙○○、各該銀行
    。該期間因丙○○均未收到帳單，致未能即時發現，迄至上開銀行通知丙○○未
    繳付簽帳金額時，始獲悉上情。
二、案經被害人丙○○訴請臺灣臺中地方法院檢察署呈請台灣高等法院檢察署檢察長
    核令移轉臺灣士林地方法院檢察署檢察官偵查起訴，及臺灣士林地方法院檢察署
    函送併案審理。
    理  由
一、訊據被告乙○對於右揭犯罪事實坦承不諱，核與被害人丙○○指訴情節相符，並
    有被告偽以丙○○名義申請之美國銀行、渣打銀行、聯邦銀行信用卡申請書資料
    各一份（美國銀行、渣打銀行部分附有丙○○之身分證影本；聯邦銀行部分附有
    丙○○身分證影本、台中市第四信用合作社存摺影本、各類所得扣繳暨免扣繳憑
    單影本）、美國銀行之歷史帳單彙總帳單查詢表一份、持上開美國銀行信用卡如
    附表所示各筆消費資料之簽帳單影本十三張、持上開聯邦銀行信用卡如附表所示
    各筆消費資料之簽帳單影本三張、渣打銀行消費帳單資料一份附卷可稽。復查，
    被告持丙○○名義渣打銀行信用卡冒名消費部分，業據其陳明前後有四次，時間
    均在八十八年一月間，地點均在台北市內湖區○○○○路一帶，總金額約九萬多
    萬云云，核與上開卷附渣打銀行之消費帳單資料記載該卡之消費資料及款項為九
    萬三千六百八十元等情尚屬相符。被告之自白核與事實相符；本案事證明確，被
    告之犯行洵堪認定。
二、按在信用卡背面簽名欄簽名，足以表示信用卡之簽名者，於信用卡有效期限內，
    有權使用該信用卡至特約商店消費之辨識及證明，係私文書之一種；又簽帳單係
    以文字為一定之意思表示，具有存續性且屬法律上有關係之事項，亦屬私人製作
    之文書。被告偽造丙○○之署押，填具信用卡申請書向美國銀行、渣打銀行、聯
    邦銀行申請核發信用卡之所為，及被告於上開三張美國銀行、聯邦銀行、渣打銀
    行信用卡背面偽造丙○○署押嗣並持以行使，假冒係丙○○本人而行使之所為，
    係犯刑法第二百十六條、第二百十條之行使偽造私文書罪；又被告提示信用卡後
    ，再分別偽造丙○○之署押於消費簽單上，偽造不實之簽帳單私文書後，再持交
    各商家，佯以收到貨物之意思而連續行使該偽造私文書簽帳單，使如附表所示之
    各商家陷於錯誤，提供如附表所示之財物，足生損害於丙○○本人、各發卡銀行
    及各商家，是核其此部分所為，係犯刑法第二百十六條、第二百十條行使偽造私
    文書、第三百三十九條第一項詐欺取財罪。被告在上開信用卡及簽帳單上偽造署
    押之行為，係偽造私文書之部份行為，又偽造私文書之低度行為為行使偽造私文
    書之高度行為所吸收，均不另論罪。被告先後多次詐欺取財及行使偽造私文書之
    所為，分別時間緊接，手法相同，且分別觸犯構成要件相同之罪名，顯係各基於
    概括犯意為之，均應分別依連續犯之規定論以一罪，並依法加重其刑。被告所犯
    上開連續行使偽造私文書罪、連續詐欺取財罪二罪間，具有手段、目的之牽連關
    係，為牽連犯，應從一重論以連續行使偽造私文書罪處斷。又，臺灣士林地方法
    院檢察署移送之八十九年度偵字第九一００號卷部分，係告訴人丙○○就被告前
    揭假冒其名義申請信用卡，及冒名刷卡消費之同一事實，另向臺灣士林地方法院
    檢察署提出告訴，而經該署檢察官移送併辦，核與本案起訴部分係屬同一之犯罪
    事實，業經本院併予審判，附此敘明。
三、原審據以論罪科刑，固非無見。惟：(一)被告在偽造丙○○名義「美國銀行VISA/
    Master Card卡申請表格」、「渣打Smart卡申請表格」、「聯邦銀行德安生活百
    貨信用卡申請書」內偽造「丙○○」之署押有幾枚，未據原判決在犯罪事實欄為
    認定。(二)被告在本案中所偽造之署押係「Minge」，原判決誤為「Ming」，均有
    未洽。公訴人以被告在臺灣士林地方法院檢察署九十年度偵字第三八八０號卷中
    所涉於八十九年九月間冒用甲○○信用卡消費之犯行，與本案有連續犯之關係，
    屬裁判上之一罪，原審未及併辦，尚有未當為由，指摘原判決不當，雖無理由（
    另詳如後述) ；然原判決既有前述之可議，仍屬無可維持，應由本院予以撤銷改
    判。爰審酌被告犯罪之動機乃係因經濟窘困，挺而走險圖謀取不法財物，其冒名
    消費之金額、次數，對被害人所造成之危害，尚未清償所積欠之消費金款項，及
    犯後已坦承犯行之態度等一切情狀，量處如主文所示之刑。如附表二所示偽造之
    「丙○○」、「Minge」署押 ，應依刑法第二百十九條之規定均應併予宣告沒收
    。
四、臺灣士林地方法院檢察署九十年度偵字第三八八０號卷移送併辦意旨另以：被告
    又於八十九年九月間冒用甲○○信用卡消費，其犯行核與本案有連續犯之關係，
    屬裁判上之一罪，應併予審判云云。惟按連續犯之所謂出於概括之犯意，必須其
    多次犯罪行為自始均在一個預定犯罪計劃以內，出於主觀上始終同一犯意之進行
    ，若中途另有新犯意發生，縱所犯為同一罪名，究非連續其初發的意思，即不能
    成立連續犯，最高法院七十年臺上字第六二九六號著有判例。經查，本案被告假
    冒丙○○名義申請信用卡及假冒丙○○名義刷卡消費之時間係於八十七年十一月
    至八十八年一月間；移送被告冒用甲○○信用卡消費犯行併辦部分，其行為時間
    則在八十九年九月間，兩者相差一年八月以上，已難認其行為時間係屬緊接。次
    查，被告在臺灣士林地方法院檢察署檢察官於九十年五月二日偵查中即供稱：（
    問：本案與前經判決盜刷丙○○信用卡案是否同一犯意？），不是，我是因要還
    朋友的錢云云（見臺灣士林地方法院檢察署九十年度偵字第三八八０號卷第三十
    七頁背面）。在本院審理中被告又供陳：我在甲○○的地方也住了八個多月，我
    跟甲○○是很好之朋友，之前我向一位朋友借錢，我那位朋友要回維也納，我沒
    有錢還他，所以才臨時起意拿甲○○的信用卡去盜刷，我並不是在冒用丙○○的
    信用卡時蓄意連續犯行等語（見本院九十年七月二十六日審理筆錄）。被告所為
    本案與移送併辦部分犯行，既非自始均在一個預定犯罪計劃以內，雖所犯為同一
    罪名，究非連續其初發之意思，揆諸前揭判例意旨，即不能成立連續犯，本院自
    屬無從併辦。此部分應退回臺灣士林地方法院檢察署，由原檢察官更為適法之處
    置。
據上論斷，應依刑事訴訟法第三百六十九條第一項前段、第三百六十四條、第二百九
十九條第一項前段，刑法第五十六條、第二百十六條、第二百十條、第三百三十九條
第一項、第五十五條、第二百十九條，罰金罰鍰提高標準條例第一條前段，判決如主
文。
本案經檢察官劉靜婉到庭執行職務。
中      華      民      國    九十      年      七      月    二十七    日
                              臺灣高等法院刑事第十二庭
                                  審判長法  官   劉  景  星
                                        法  官   陳  志  洋
                                        法  官   陳  博  志
右正本證明與原本無異。
如不服本判決應於收受送達後十日內向本院提出上訴書狀，其未敘述上訴之理由者並
得於提起上訴後十日內向本院補提理由書（均須按他造當事人之人數附繕本）。
                                        書記官   陳  嘉  文
中      華      民      國    九十    年     七     月     二十七     日
附錄    本判決論罪科刑法條：
刑法第二百十六條
行使第二百十條至第二百十五條之文書者，依偽造、變造文書或登載不實事項或使登
載不實事項之規定處斷。
刑法第二百十條
偽造、變造私文書，足以生損害於公眾或他人者，處五年以下有期徒刑。
附表一：
┌─┬──┬────┬────┬───────┬────┬───────┐
│編│銀行│申請日期│ 卡  號 │消  費  日  期│消費商店│消  費  金  額│
│號│    │        │        │              │        │  （新台幣）  │
├─┼──┼────┼────┼───────┼────┼───────┤
│一│美商│八十七年│五四五六│87年月日│玉豐銀樓│二萬八千二百九│
│  │美國│十一月初│六二００│              │        │十八元        │
│  │商業│        │一二七四├───────┼────┼───────┤
│  │銀行│        │九三０八│年月日│長億珠寶│二萬六千五百元│
│  │（現│        │號      │              │有限公司│              │
││為荷│        │        ├───────┼────┼───────┤
│  │蘭銀│        │        │年月日│玉豐銀樓│三萬九千一百二│
│  │行）│        │        │              │        │十三元        │
│  │    │        │        ├───────┼────┼───────┤
│  │    │        │        │年月日│寶昇銀樓│二萬八千元    │
│  │    │        │        ├───────┼────┼───────┤
│  │    │        │        │年月日│漢登企業│九百九十元    │
│  │    │        │        │              │有限公司│              │
│  │    │        │        ├───────┼────┼───────┤
│  │    │        │        │年月日│德安生活│五百二十元    │
│  │    │        │        │              │百貨公司│              │
│  │    │        │        ├───────┼────┼───────┤
│  │    │        │        │年月日│玉豐銀樓│三萬八千九百九│
│  │    │        │        │      │        │十七元        │
│  │    │        │        ├───────┼────┼───────┤
│  │    │        │        │年月３日│湄河食品│二千五百五十元│
│  │    │        │        │              │有限公司│              │
│  │    │        │        ├───────┼────┼───────┤
│  │    │        │        │年月５日│松青超市│八百六十七元  │
│  │    │        │        │              │內湖店  │              │
│  │    │        │        ├───────┼────┼───────┤
│  │    │        │        │年月日│德安生活│一千六百元    │
│  │    │        │        │              │百貨公司│              │
│  │    │        │        ├───────┼────┼───────┤
│  │    │        │        │年月日│捷時海外│一千八百六十元│
│  │    │        │        │              │貿易有限│              │
│  │    │        │        │              │公司    │              │
│  │    │        │        ├───────┼────┼───────┤
│  │    │        │        │年月日│漢登企業│五百九十九元  │
│  │    │        │        │              │有限公司│              │
│  │    │        │        ├───────┼────┼───────┤
│  │    │        │        │年月日│松青超市│八百十五元    │
├─┼──┼────┼────┼───────┼────┼───────┤
│二│聯邦│八十七年│四五七九│年１月６日│玉豐銀樓│二萬五千三百元│
│  │商業│十一月二│五三０四├───────┼────┼───────┤
│  │銀行│十四日  │００三０│年１月７日│同右    │二萬五千三百元│
│  │    │        │五九０九├───────┼────┼───────┤
│  │    │        │號      │年１月１０日│好樂迪  │二千二百八十七│
│  │    │        │        │              │ＫＴＶ  │元            │
├─┼──┼────┼────┼───────┼────┼───────┤
│三│英商│八十七年│四五０九│八十八年一月間│台北市內│共九萬三千六百│
│  │渣打│        │五０二０│              │湖區、金│八十元（共四筆│
│  │銀行│        │一一二六│              │山南路一│）            │
│  │    │        │七五九一│              │帶之商店│              │
│  │    │        │號      │              │        │              │
└─┴──┴────┴────┴───────┴────┴───────┘
附表二：
  (一)偽造之「美國銀行VISA/Master Card卡申請表格」內申請金卡欄、同意金卡轉換
    為申請Shop & Dine卡欄、主卡申請人簽名欄，偽造「丙○○」之署押各一枚（
    全部共計三枚）。
  (二)偽造「渣打Smart卡申請表格」內正卡申請人欄、同意金卡轉換為申請普通卡欄
    偽造「丙○○」之署押各一枚（全部共計二枚）。
  (三)偽造「聯邦銀行德安生活百貨信用卡申請書」內正卡申請人欄、同意金卡轉換為
    申請普通卡欄偽造「丙○○」之署押各一枚（全部共計二枚）。
  (四)美國銀行0000000000000000號Master Card金卡背面偽造「
    Minge」之署押一枚。
  (五)渣打銀行0000000000000000號信用卡背面偽造「Minge」之署
    押一枚。
  (六)聯邦銀行0000000000000000號信用卡背面偽造「Minge」之署
    押一枚。
  (七)如附表一所示各筆消費簽帳單上持卡人簽名欄內偽造「Minge」之署押各一枚。


司法院資訊處製作；財團法人民間司法改革基金會備份。
